【裁判字號】    97,交抗,141
【裁判日期】    970403
【裁判案由】    聲明異議
【裁判全文】
臺灣高等法院高雄分院刑事裁定         97年度交抗字第141號
抗  告  人  交通部公路總局高雄區監理所
法定代理人  乙○○
受處分人    甲○○
上列抗告人因受處分人違反道路交通管理處罰條例聲明異議案件
，不服臺灣高雄地方法院中華民國97年2 月29日裁定（97年度交
聲字第16號），提起抗告，本院裁定如下：
    主  文
抗告駁回。
    理  由
一、抗告意旨以：（一）查違反道路交通管理處罰條例第35條第
    1 項第1 款「酒精濃度超過規定標準。」行為者，同條第1
    項「處新台幣15,000元以上六萬元以下罰鍰，並當場移置保
    管該汽車及吊扣其駕駛執照一年」，法有明文規定，而道路
    交通管理處罰條例第68條新修正條文，並無免除之規定，自
    應依法執行，復如駕駛人係僅領有汽車駕駛執照或機車駕駛
    執照之一，且其駕駛道路除有違反處罰條例第21第2 款、第
    21條之1 第2 、3 、4 款及第22條第4 、5 、6 款等規定情
    形者，如依規定尚應受吊扣駕駛執照處分之情形時，既其駕
    駛執照使用已有違反上開第21條、第21條之1 及第22條等相
    關條款規定之具體事實在案，其於違規行為時係以其領有但
    違規使用之上開駕駛執照，當為明確，自應以其領有之駕駛
    執照為吊扣處分。故只領有普通小型車駕駛執照酒後違規駕
    駛重型機器腳踏車，即應吊扣駕駛人違規當時持有之普通小
    型車駕駛執照，應無不合，請貴院惠予參採。另檢附交通部
    95年5 月8 日交路字第950030639 號函、交通部94年9 月15
    日交路字第0940051432號函說明二：「查有關已領汽、機車
    駕駛執照之駕駛人，其駕車有違反道路交通管理處罰條例第
    35條之行為者，當依該條例規定，處以罰鍰及吊扣（吊銷）
    駕駛執照之處分‧‧‧」及交通部89年8 月30日交路八十九
    字第008861號函供參。（二）查酒駕吊扣駕駛執照處分之目
    的並非僅為處罰違反道路交通管理事件之行為人而已，尚有
    以暫時禁止行為人於道路上駕駛，以免造成用路人重大傷亡
    ，倘汽車駕駛執照所有人因騎乘機車酒後駕車違反道路交通
    管理處罰條例第35條規定，但由於其無考領機車駕照而得以
    免於吊扣處分，顯有違公平原則，更無異容許此不安全駕駛
    人仍可以反覆經常酒後駕駛，致對其他無辜用路人危險性相
    對較高，此非酒駕違規立法之目的。維持，自不得於酒後違
    規遭吊扣普通小型車駕駛執照後，反指自己工作權遭剝奪，
    家庭生計無法維持，豈為事理之平。（三）故本所依規定填
    製之高監營裁字第80-N00000000號裁決書裁處吊扣異議人甲
    ○○君普通小型車駕駛執照（被處分人僅持有普通小型車駕
    駛執照）12個月之處分，應無不合，謹請鈞院撤銷原裁定，
    維持本所裁決云云。
二、按汽車駕駛人，駕駛汽車經測試檢定有下列情形之一者，處
    15,000元以上6 萬元以下罰鍰，並當場移置保管其車輛及吊
    扣其駕駛執照1 年；因而肇事致人受傷者，並吊扣其駕駛執
    照2 年；致人重傷或死亡者，吊銷其駕駛執照，並不得再考
    領：一酒精濃度超過規定標準，道路交通管理處罰條例第35
    條第1 項第1 款定有明文。
三、經查：
（一）受處分人甲○○於民國96年7 月31日20時32分許，在飲酒
      後呼氣酒精濃度達每公升0.3 毫克情形下，騎乘車號XZ5-
      751 號重型機車，沿高雄縣鳥松鄉○○路行駛時，為警攔
      檢查獲，並由原處分機關以駕駛人酒精濃度超過規定標準
      為由，裁處吊扣駕照12個月之事實，業據受處分人自承在
      卷，並有高雄縣政府警察局舉發違反道路交通管理事件通
      知單、交通部公路總局高雄區○○○○○道路交通管理事
      件裁決書各1 紙附卷可稽。
（二）受處分人並無重型機車駕駛執照，僅有普通小型車駕駛執
      照，而原處分機關執行吊扣駕駛執照之處分時，係要求吊
      扣受處分人普通小型車駕駛執照等事實，亦經受處分人陳
      述明確，且有交通部公路總局高雄區監理所97年1 月11日
      高監營字第0970001411號函1 紙在卷足憑，均堪認屬實。
（三）道路交通管理處罰條例第68條曾於94年12月14日修正公布
      ，並自95年3 月1 日開始施行，原條文規定：「汽車駕駛
      人，因違反本條例及道路交通安全規則之規定，受吊扣或
      吊銷駕駛執照處分時，吊扣或吊銷其持有各級車類之駕駛
      執照」，修正後改為：「汽車駕駛人，因違反本條例及道
      路交通安全規則之規定，受吊銷駕駛執照處分時，吊銷其
      持有各級車類之駕駛執照」。觀其提案修正理由「原條文
      將違法或違規駕駛人所持有各級車類之駕駛執照一併吊扣
      或吊銷失之過酷，影響人民工作及生活甚鉅，爰修正之」
      （詳卷附立法院公報第94卷第70期院會紀錄第138 頁），
      且依上開所述修正後即本件行為時之新法，既然已將「吊
      扣」各級車類規定刪除，則本件原處分機關裁處吊扣受處
      分人「普通小型車」駕駛執照12個月，即已逾道路交通管
      理處罰條例第68條規範。
（四）至交通部94年9 月15日交路字第0940051433號函釋固認為
      領有駕駛執照之駕駛人，於無照駕駛不同級之車輛違反道
      路交通管理處罰條例第35條，應處以罰鍰及吊扣駕駛執照
      時，仍可吊扣其所持有之其他駕駛執照。惟按法官依據法
      律獨立審判，為憲法第80條所明定，且依司法院大法官會
      議釋字第137 號、第216 號解釋意旨，各機關依其職掌就
      有關法規為釋示之行政命令，法官於審判案件時，固可予
      以引用，但仍得依據法律，表示適當之不同見解，並不受
      其拘束。查道路交通管理處罰條例第68條規定業已修正如
      前，交通部前開函文自不得再予援用。從而，原處分機關
      關於吊扣受處分人駕駛執照12個月之處分，僅能吊扣受處
      分人重型機車之駕駛執照，不得代以吊扣其普通小型車之
      駕駛執照，而受處分人既無重型機車駕駛執照可供吊扣，
      該部分處分無法執行，本院即無從予以維持，是受處分人
      提出本件聲明異議，非無理由，原處分機關上開處分自應
      予以撤銷。
四、原審裁定審酌本件受處分人甲○○既無輕型機車駕駛執照，
    自不得逾越法律之規定，將受處分人之小型汽車駕駛執照予
    以吊扣。從而，認本件受處分人異議為有理由，而裁定撤銷
    原處分關於裁處吊扣異議人普通小型車駕駛執照12個月部分
    ，經核並無違誤。抗告人提起抗告，仍執前詞，指摘原裁定
    不當，為無理由，應予駁回。
五、據上論結，應依道路交通案件處理辦法第26條，刑事訴訟法
    第412 條，裁定如主文。
中    華    民    國    97    年    4     月    3     日
                  刑事第二庭  審判長法  官  林正雄
                                    法  官  陳啟造
                                    法  官  黃壽燕
以上正本證明與原本無異。
不得再抗告。
中    華    民    國    97    年    4     月    3     日
                                    書記官  梁雅華


司法院資訊處製作；財團法人民間司法改革基金會備份。
